【裁判字號】    98,簡上,186
【裁判日期】    990106
【裁判案由】    修復漏水等
【裁判全文】
臺灣板橋地方法院民事判決             98年度簡上字第186號
上  訴  人  甲○○
被  上訴人  乙○○
訴訟代理人  丙○○
上列當事人間請求修復漏水等事件，上訴人對於中華民國98年8
月4 日臺灣板橋地方法院板橋簡易庭98年度板簡字第1450號第一
審判決提起上訴，並為訴之變更，經本院於98年12月23日言詞辯
論終結，判決如下：
    主  文
上訴人變更之訴駁回。
變更之訴訴訟費用由上訴人負擔。
   事實及理由
壹、程序方面
    按在簡易第二審程序為訴之變更或追加，非經他造同意，不
    得為之，但請求之基礎事實同一者，不在此限，民事訴訟法
    第436條之1第3項準用同法第446條第1項定有明文。本件上
    訴人於原審起訴主張：因被上訴人所有門牌號碼臺北縣板橋
    市○○路245 巷19號6 樓房屋（下稱系爭6 樓房屋）漏水多
    年，導致上訴人所有門牌號碼臺北縣板橋市○○路245 巷19
    號5 樓房屋（下稱系爭5 樓房屋）多處嚴重漏水，水泥塊掉
    落、油漆嚴重脫落，為此請求被上訴人賠償新台幣（下同）
    12萬元。原審判決被上訴人應給付上訴人57,199元，並駁回
    上訴人其餘之訴。嗣上訴人提起上訴，聲明求為判決：(一)原
    判決不利於上訴人部分廢棄。(二)被上訴人應將上訴人所有系
    爭5 樓房屋之漏水予以修復，修復方法如附件所示。是原審
    判決關於被上訴人應給付上訴人57,199元部分，因未據被上
    訴人上訴，業已確定。而就上訴人於原審其餘之訴，即請求
    被上訴人給付62,801元部分（120,000 元－57,199元＝62,8
    01元），上訴人上訴後變更其聲明為：「被上訴人應將上訴
    人所有系爭5 樓房屋之漏水予以修復，修復方法如附件所示
    。」，被上訴人雖表示不同意上訴人之變更，惟上訴人係就
    同一紛爭事實為請求，其請求之基礎事實同一，依上開說明
    ，其所為變更之訴，應予許可，核先敘明。
貳、實體方面：
一、上訴人主張：被上訴人所有系爭6 樓房屋自民國92年7 月漏
    水迄今多年，導致上訴人所有之系爭5 樓房屋多處嚴重漏水
    ，水泥塊掉落、油漆嚴重脫落，為顧及鄰居情誼，上訴人多
    次請求被上訴人修復，被上訴人均藉故拖延，為此依所有權
    及侵權行為法律關係提起本訴，併聲明：(一)原判決不利於上
    訴人部分廢棄。(二)被上訴人應將系爭5 樓房屋之漏水予以修
    復，修復方法如附件所示。
二、被上訴人則以：其於原審鑑定後，已有請人修復，修繕方式
    是僱用人員來抓漏，花了4 萬多元，其不願意幫上訴人維修
    ，亦不同意原審鑑定書中之修復方式，但是願意依照原審鑑
    定報告之費用提存在法院，讓上訴人自行去修復。系爭5 樓
    房屋漏水是事實，但是漏水有很多種原因，其也不清楚是為
    何造成漏水等語資為抗辯，併為聲明：上訴駁回。
三、就系爭5樓房屋漏水原因部分：
    本件上訴人所有之系爭5 樓房屋有漏水之情形，業於原審提
    出相片6 張為證，並經原審於98年2 月13日上午10時至系爭
    5 樓房屋履勘結果，系爭5 樓房屋屋內與客廳相鄰之房間天
    花板油漆剝落、且有水漬現象，有勘驗筆錄在卷可稽，且為
    被上訴人所不爭執，堪信為真實。惟被上訴人否認系爭5 樓
    房屋漏水與其系爭6 樓房屋有關，並以前揭情詞置辯。經查
    ：上訴人所有系爭5 樓房屋漏水之原因，經原審囑託台灣省
    土木技師公會鑑定結果為：系爭6 樓房屋之房間花崗石地板
    下方之水泥砂漿層含水量極高呈現濕潤狀態，整體觀察結果
    為頂版內有滲水現象，應為造成系爭5 樓房屋頂版漏水之原
    因，而系爭6 樓房屋之花崗石底板水泥砂漿層滲水原因，來
    自緊臨客廳浴廁及套房浴廁之地板與牆接縫防水處理失效，
    研判造成系爭5 樓房屋頂板滲水之來源為緊鄰系爭6 樓房屋
    之客廳浴廁及套房浴廁等語，有該會98年6 月2 日（98）省
    土技字第2819號函附鑑定報告書附卷可憑。是系爭5 樓房屋
    漏水之原因係因被上訴人所有系爭6 樓房屋客廳浴廁及套房
    浴廁之地板與牆接縫防水處理失效所造成，應堪認定。
四、就上訴人請求被上訴人依附件所示方式修復部分：
    按民法第184 條第1 項前段規定：「因故意或過失，不法侵
    害他人之權利者，負損害賠償責任。」。同法第213 條第1
    、3 項規定：「負損害賠償責任者，除法律另有規定或契約
    另有訂定外，應回復方損害發生前之原狀。」、「第1 項情
    形，債權人得請求支付回復原狀所必要之費用，以代回復原
    狀。」。本件上訴人所有系爭5 樓房屋漏水，依前所述，係
    因被上訴人未注意其系爭6 樓房屋之客廳浴廁及套房浴廁之
    地板與牆接縫防水處理失效，致水滲漏至系爭5 樓房屋內，
    不僅妨害上訴人所有權之行使，亦係對於上訴人就其系爭5
    樓房屋所有權之侵害，則上訴人於原審請求被上訴人應支付
    其回復系爭5 樓房屋至不漏水狀態之修復費用，即非無據。
    惟此修復費用應以必要者為限，而經原審囑託台灣省土木技
    師公會鑑定結果，系爭5 樓房屋漏水之修復方式如附件所示
    ，其必要之修復費用則為57,199元，有前開鑑定報告書附卷
    可稽。是上訴人於原審起訴請求被上訴人給付12萬元，於超
    過57,199元部分，即非屬必要費用。而原審既已判決被上訴
    人應給付上訴人支付回復原狀所必要之修復費用57,199元確
    定，則依上開民法第213 條第3 項規定，被上訴人就此必要
    費用57,199元之支付責任，乃係用以代被上訴人回復原狀之
    責任，上訴人自不得復請求被上訴人回復原狀，即依上開鑑
    定報告所示之修復方式（如附件所示）修復系爭5 樓房屋之
    漏水。因此，上訴人變更之訴為無理由，應予駁回。
五、又當事人在第二審為訴之變更，係撤回原訴而提起新訴，原
    訴已因訴之准許變更而視為撤回，第一審法院就原訴所為之
    判決，因此失其效力，第二審法院應專就新訴為裁判，無須
    更就該判決之上訴為裁判，第二審自不得於准許變更之訴後
    ，復將上訴駁回，有最高法院71年台上字第3746號判例、91
    年度台上字第1845號裁判要旨可資參照。是本件上訴人就原
    審判決其敗訴部分提起上訴，雖其並就此部分聲明請求廢棄
    原判決，然其此部分變更之訴既經本院認為合法而准許，本
    院就原審判決不利於上訴人部分，自不得另為廢棄或維持之
    裁判，併此敘明。
六、據上論結，本件上訴人變更之訴為無理由，依民事訴訟法第
    78條，判決如主文。
中    華    民    國    99    年    1     月    6     日
                  民事第一庭    審判長法  官  李世貴
                                      法  官  陳翠琪
                                      法  官  黃信樺
以上正本證明與原本無異
不得上訴
中    華    民    國    99    年    1     月    6     日
                                      書記官  李佳靜


司法院資訊處製作；財團法人民間司法改革基金會備份。
